【裁判字號】    98,訴,2050
【裁判日期】    991118
【裁判案由】    清償債務
【裁判全文】
臺灣板橋地方法院民事判決              98年度訴字第2050號
原      告  甲○
訴訟代理人  黃福雄律師
            丁○○
複 代理 人  邱玉萍律師
            李璧合律師
            陳威如律師
被      告  乙○○
訴訟代理人  鍾永盛律師
複 代理 人  黃當庭律師
上列當事人間清償債務事件，本院於民國99年10月28日言詞辯論
終結，判決如下：
    主  文
被告應給付原告新臺幣陸佰零萬柒仟柒佰伍拾元，及自民國九
十八年八月十八日起至清償日止，按年息百分之五計算之利息。
原告其餘之訴駁回。
訴訟費用由被告負擔十分之八，餘由原告負擔。
本判決第一項於原告以新臺幣貳佰零貳萬元為被告供擔保後，得
為假執行。但被告如以新臺幣陸佰零萬柒仟柒佰伍拾元為原告
預供擔保後，得免為假執行。
原告其餘假執行之聲請駁回。
    事實及理由
一、程序方面：原告於訴狀送達後，將訴之聲明由「被告乙○○
    應給付原告新臺幣（下同）480 萬元，並自支付命令送達之
    翌日起至清償日止按週年利率百分之五計算之利息。」變更
    為「被告乙○○應給付原告780萬元，並自原告聲請支付命
    令之翌日起至清償日止按週年利率百分之五計算之利息。」
    ，屬擴張應受判決事項之聲明，核其請求之基礎事實同一，
    且不甚礙被告之防禦及訴訟之終結，依民事訴訟法第255 條
    第1項第2、3、7款規定，應予准許。
二、原告主張：
  (一)緣訴外人即原債權人丙○於民國85年間貸與被告乙○○780
    萬元，被告並簽立借據，並有丙○自第一商業銀行忠孝路分
    行帳戶，於85年11月25日、86年5月22日、86年11月17日、
    87年3月10日匯款至相對人中國信託商業銀行城中分行帳戶
    （帳號為0000000000000）為憑，共計690萬，因年代久遠，
    故一時無法提供其餘90萬元之匯款單據，當時被告與丙○結
    算前欠後，因確認欠款總額為780萬元而書立該借據，故縱
    原告未提出該90萬元之匯款單據，被告亦無法否認欠款780
    萬元之事實。退萬步言之，縱如被告所述，其僅使用丙○69
    0萬元，係丙○要求伊「連本帶利」簽寫780萬元之借據，亦
    可認為780萬元係當時結算借款與利息之總和。
  (二)丙○將上開債權金額780萬元於90年7月20日全數讓與原告，
    自無需被告同意或提示讓與債權字據予被告，原告即取得上
    開債權，並得於向被告主張受讓債權事實行使權利時，達通
    知之效果。原告於98年8月6日向鈞院聲請就被告積欠借款核
    發支付命令，被告並已針對該支付命令提出異議，足見原告
    與被告間消費借貸雖未定有返還期限，然原告既於98年8 月
    6日聲請鈞院核發支付命令，則原告確有催告之事實甚明，
    被告本有返還借用物之義務。原告既係於98年8月6日向鈞院
    聲請核發支付命令，其聲請與催告具同一效力，被告即應於
    受催告時，即98年8月6日之翌日起，就遲延給付之780萬元
    借款債務，給付按週年利率百分之五計算之遲延利息。
  (三)紅帽傳播有限公司（下稱紅帽公司）為兩造與他人共同合資
    設立之公司，並非被告一人獨資之商號。被告於與丙○等人
    共同成立紅帽公司並透過丙○專業協助而取得華視公司編製
    股市財經節目前，僅擔任記者乙職，財務困窘，方多次向丙
    ○舉債，截至87年間已積欠丙○高達780萬元之債務，且分
    毫未償，焉有餘力於89年間獨立出資1,000萬元成立紅帽公
    司。至於被告空言伊墊付出資款並登記丙○及王博麟云云，
    純屬臨訟虛構。被告擅以出資轉讓名義將丙○及王博麟之股
    份轉讓及登記予被告家屬乙事，丙○已證稱伊毫不知情。紅
    帽公司與丙○間縱有任何金錢或財物往來關係，亦無因此發
    生代被告清償上開債務之效力。被告對於清償方法及數額前
    後主張互相齟齬，且主張其已清償之金額竟逾其自認之690
    萬元債務近180萬元之譜，顯然不合常理，可見被告確實並
    未清償上開債務，且益證被告主張第三人紅帽公司與丙○間
    之金錢或財物往來關係均與被告個人是否清償債務無涉。被
    告主張其先開立12紙本票交予丙○，由丙○於到期日前換開
    紅帽公司上開12紙支票云云，確非事實。既然被告表示89年
    8月被告與丙○已分手，且被告已開立本票清償債務，焉有
    於開立本票或支票後，於90年至92年期間自其帳戶內不定時
    、不定額給付款項予丙○致重複清償債務逾百餘萬元之理，
    且甚有匯款如80,250元等非整數之金額。
  (四)據證人丙○所述，紅帽公司租借2部車輛予兩造使用，主要
    目的之一乃為節稅之用，與兩造間之債權債務無關。紅帽公
    司承租兩輛賓士車之租金支出，除可扣抵5％之營業稅外，
    租金支出之全額均可作為該公司營業費用，用以抵扣營利事
    業所得，以減少紅帽公司相當於就該租金支出總額25％計之
    營利事業所得稅，此即實務上公司行號慣以租車方式達到合
    法節稅目的之原因，亦係紅帽公司於89年承租賓士E320後，
    於92年再改租S320之緣由。E320車輛部分，依被告所提被證
    1「車輛租賃契約書」之約定，租賃期間自89年5月10日至92
    年5月9日，每月一期，共36期，每期70,980元（即租賃期間
    總租金為2,555,280元），然紅帽公司提前於92年1月24日終
    止E320之租約，並改租另輛S320中古車，且重新計算S320車
    輛之租金，顯見紅帽公司付租期數應未達36期，且非如被告
    所述就該車輛付出3百餘萬元之價款。另就S320車輛部分，
    依該「車輛租賃契約書」所載，租賃期間共一年六個月，一
    個月計一期，共18期，每期80,500元，租金總計為1,449,00
    0元，紅帽公司所開立之24紙支票部分，其中有6張為保證金
    ，並非租金，故縱使紅帽公司付清此部分之租金總額，亦僅
    有1,449,000元，而非被告所述之1,932,000元。
  (五)被告辯稱紅帽公司開立其所提附表2之12紙支票以清償其債
    務300萬元云云，並非事實。實則紅帽公司開予丙○之七紙
    支票，與被告由其中國信託銀行0000000000000號及0000000
    000000號帳戶匯予丙○之款項，均僅係紅帽公司分配盈餘予
    股東，及酬謝丙○為紅帽公司承製電視節目提供專業意見與
    協助之報酬，並非被告清償債務之用。紅帽公司為傳播公司
    ，設立目的即為承製電視公司之股市財經節目，然被告並無
    此方面專長及經驗，丙○除有財經學識之背景外，先後任職
    TVBS及華視公司新聞部多年，對於製作、主持節目駕輕就熟
    ，且極具專業，故對於紅帽公司經營承包華視公司股市財經
    節目之業務，乃提供諸多專業意見，以協助紅帽公司順利營
    運。故紅帽公司自89年初設立開始，由於丙○提供其個人豐
    富之製作及主持節目之經驗，與財經方面之專長，使得紅帽
    公司承包華視電視公司「股市紅不讓」（89年初~94/01/14
    ）、「股市e級棒」（90 /01/02 ~94/01/14）及「股市夜來
    香」（91/10/02~93/09/10）等三個股市財經節目，紅帽公
    司雖須給付華視公司協助製播該等財經節目之費用，惟每集
    費用一小時僅約2萬餘元，然紅帽公司對外向投信、投顧等
    公司銷售上開節目中穿插之廣告時間係按秒計費，故首月營
    收即有50萬元，嗣每月均有數十萬至上百萬元不等之營業收
    入，紅帽公司初期僅承製一個「股市紅不讓」之節目，因收
    視率不斷攀升，嗣接連於該頻道之下午及夜間時段籌製相關
    股市財經節目（即股市夜來香等）；而紅帽公司除了上開節
    目外，別無其他業務，丙○94年初離開電視新聞領域後，紅
    帽公司之業務即無以為繼而結束營業，紅帽公司每月都有豐
    厚之營收，然被告從未向股東揭露紅帽公司財務報表，亦未
    依法召開股東會或定期辦理盈餘分配，僅不定時由紅帽公司
    或其被告個人帳戶匯款予丙○，並由被告表示係支付股東分
    紅款項，或稱係作為丙○就公司業務所提供之專業協助之報
    酬，此即紅帽公司華南商業銀行忠孝東路分行，有七紙為紅
    帽公司開立予原告，及被告中國信託銀行0000000000000號
    及0000000000000號帳戶有數筆匯款至丙○帳戶之緣由，另
    被告顯有利用身居負責人掌握公司財務之機會，將紅帽公司
    資金匯入個人帳戶之情形，嗣方以其個人帳戶支應公司分配
    予股東之盈餘或提供予丙○之報酬。
  (六)丙○已否認被告代支付房貸50萬元，亦否認曾收獲被告開立
    之300萬元本票，或每期25萬元之本票12紙，被告提出之12
    紙紅帽公司支票兌現情形可知，丙○固有提示其中數紙支票
    ，然亦有紅帽公司給付予股東林曼玲及其他訴外人如亞洲證
    券投資顧問股份有限公司之款項，可見紅帽公司開立該等12
    紙支票並非為清償被告之系爭債務，益見被告主張其先開立
    12紙本票交予丙○，由丙○於到期日前換開紅帽公司上開12
    紙支票云云，確非事實。倘丙○同意以紅帽公司給付之款項
    而代被告清償債務，當可由紅帽公司逕自一次開立12紙之支
    票予丙○即可，焉有取得被告之本票，再逐一按月換開紅帽
    公司支票之需。另被告表示伊於89年8月間與丙○正式分手
    ，且辯稱伊先於89年8月間開立一紙到期日91年1月31日之30
    0萬元本票，嗣於前述本票屆期（91年1月31日）前，改以開
    立12紙本票並換開紅帽公司支票之方式（自91年1月至92年3
    月31日），用以支付扣除紅帽公司租賃賓士E320價值後之債
    務餘額300萬元，既然被告與丙○已分手，且被告已開立本
    票清償債務，焉有於開立本票或支票後，於90年至92年期間
    自其帳戶內不定時、不定額給付款項予丙○致重複清償債務
    逾百餘萬元之理，且甚有匯款如80,250元等非整數之金額，
    被告所辯顯違常理。爰依借款及受讓債權之法律關係提起本
    訴等語。併為聲明：1.被告乙○○應給付原告780萬元，並
    自原告聲請支付命令之翌日起至清償日止按週年利率百分之
    五計算之利息。2.原告願供擔保，請准宣告假執行。
三、被告則以：
  (一)被告與原告之妹丙○於82年間認識，二人同係記者，相談融
    洽，成為男女朋友關係，於83年間起，二人在臺北市○○○
    路林肯大廈租處共同居住。當時被告有在股市進出，丙○曾
    分別於85年11月25日、86年5月22日、86年11月17日、87年3
    月10日，匯款50萬元、500萬元、60萬元、80萬元，合計690
    萬元，至被告中國信託銀行城中分行0000000000000號帳戶
    ，與被告一起投資買賣股票。約於87年間，被告與丙○及其
    胞弟共同住進新店市○○○街丙○所購之新屋。同一時期丙
    ○不願認列投資股票之虧損，並拿出一張日曆紙要求被告書
    寫一張連本帶利為780萬元之借據（實則被告僅使用丙○690
    萬元），被告不予計較，予以簽寫。丙○雖稱交付690萬元
    後與被告後又陸續交付90萬元等語，惟此90萬元究係如何交
    付予被告，丙○並未詳細說明，原告亦未舉證。
  (二)嗣89年3、4月間，丙○繼續向被告催索償還上開借款，被告
    遂以自己經營之紅帽公司名義向建新小客車租賃股份有限公
    司（下稱建新公司）以分期付款方式購買車號BB-7827號賓
    士E320小客車一輛交予丙○供其使用，以抵償部分債務，此
    車花費300萬5280元分36期付款。至89年8月27日，丙○之家
    人包括其父、母、兄、弟、嫂等約7、8人前來被告與丙○同
    住之新店市○○○街住處。當天丙○之弟王冠璽扭住被告的
    脖子，將被告推到牆邊，喝令被告將積欠其胞姊丙○之債務
    立即全數清償。經雙方計算結果，扣除上述被告以紅帽公司
    名義分期付款購買賓士車花費300萬5280元，及被告幫忙丙
    ○繳納新店市○○○街房屋部分貸款等款項每月約3至7萬元
    不等，時間約一年左右，合計約50餘萬元後，被告尚須給付
    丙○約300萬元，在丙○之弟逼迫下，被告乃簽發票號17752
    6號，面額300萬元，到期日91年1月31日之本票一張交予丙
    ○收執。當時在場之丙○及其家人對被告積欠丙○之債務金
    額及經結算後被告須再還款300萬元等情均無意見，被告與
    丙○正式分手。在上述300萬元本票期限即將屆滿前，丙○
    要求被告付款，經二人協議此300萬元債務改為期限一年，
    每月1期，合計12期付款，由被告簽發自91年1月25日起至91
    年12月25日，每月25日到期，面額均為25萬元之本票共計12
    張予丙○（其中91年1月25日及91年2月25日之2張本票因時
    間久遠，被告尚未尋獲）。由丙○在本票到期前，持本票換
    開被告之紅帽公司之支票，再予提示兌現。本件780萬元之
    借據，因在89年8月27日雙方撕破臉，由被告開出300萬元之
    本票後正式結束關係，300萬元本票尚未到期，嗣後又改為
    分期付款，故此780萬元之借據一直由丙○持有，惟在300萬
    元本票債務分期付款完畢後，被告多次要求返還借據，丙○
    均稱已丟棄。孰料，事隔6年後，丙○竟將早已不存在之債
    權讓與予其四哥即原告，再由原告請求被告清償債務，實屬
    無理由。
  (三)丙○於92年1月間，前來找被告表示：被告於89年5月間所購
    買之賓士E320 ，車號BB-7827號小客車，毛病太多（此車係
    新車)，且一輛賓士車價值約300萬元，認為被告仍虧欠她等
    語。實則在上述300 萬元本票分期付款期間，被告每月仍有
    給付丙○數萬元。被告念在舊情，提前清償賓士E320剩餘3
    期車款，又於92年1 月24日，以紅帽公司名義再度向建新公
    司購買一輛賓士S320 ，車號CC-9269號，已使用約二年之二
    手車，此車扣除上述賓士E320 車號BB-7827號小客車折抵給
    建新公司後，必須再給付193 萬2000元，分24期付款（前18
    期租金，後6 期保證金），由被告支付車款，因被告提前於
    93年10月間付清全部款項，建新公司即於93年10月23日將該
    車以買賣方式過戶與丙○。上開二部賓士車之交易模式為「
    融資性租賃契約」，乃欲使用特定物品之人，經由租賃公司
    給付價金予物品供給商，而從供給商收受物品使用，並由承
    租人支付租金予租賃公司之契約，待承租人付清租金時，再
    由出租人將租賃物所有權移轉與承租人，上開二部賓士車，
    確實係被告為向丙○清償債務所為之給付，否則，即無可能
    由丙○前往選車、繳納罰單、及開到維修廠維修，甚至在付
    清租金後將S320賓士車過戶給丙○。而丙○則將過戶所需之
    資料（即甲○之身分證）交予建新公司以辦理過戶。且丙○
    僅為紅帽公司之人頭股東，實際並未出資，自無可能享有公
    司配車，被告於89年1月間設立紅帽公司時，資本額為1,000
    萬元，當時丙○雖表示其有意投資，但一時拿不出款項來，
    要求被告先將伊及其姪子王博麟列為紅帽公司之股東被告乃
    先登記丙○及王博麟為紅帽公司之股東，分別出資50萬元、
    350萬元，公司設立後迄至89年9月間，丙○始終未交付投資
    款與被告，經被告多次催促，均無下文，最後丙○同意更換
    紅帽公司股東，被告即將丙○及王博麟變更為被告之父王愛
    清及胞姊王煥珍，否則以丙○、王博麟之登記出資400萬元
    遭被告在89年9月自行更換掉之情形，長達10年期間丙○豈
    會不表達異議？又丙○固證稱因為紅帽公司要處分資產，分
    配股息等情，所以S320賓士車是分給伊之資產，伊再將之轉
    讓給原告云云。丙○並非紅帽公司之股東已如上述，何以得
    受有股息之分配？次按一般公司處分資產，率為公司經營不
    善，欲解散而結束營業，紅帽公司於93年10月4日S320賓士
    車過戶予甲○時，紅帽公司仍在營業中，根本毫無理由處分
    資產。丙○所謂分配股息云云，紅帽公司成立於89年1月，
    迄93年10月4日S320賓士車過戶予甲○時，不過僅4年餘，何
    來能力分配予僅登記50萬出資額（僅占公司全部股權5％）
    之丙○一部價值逾300萬元之S320賓士車？且苟如證人丙○
    所稱紅帽公司於89年5月間即租用賓士E320及LEX US二部車
    （按二部車合計應有600萬元之價值）供伊與被告使用，此
    期間詎紅帽公司成立不過短短數月，紅帽公司豈能力負擔此
    龐大車款，況紅帽公司從未租用LEXUS讓被告使用，丙○所
    述與事實不符。丙○證稱換車係為節稅乙節，惟賓士E320與
    S320車，同屬3200㏄車輛，如何能節稅？且被告係89年5月1
    0日購買之E320（車號BB-7827）賓士車係新車，S320則係在
    92年1月24日購買，此E320賓士車僅使用二年餘即換車，若
    非丙○要求，被告何須在短期內更換為S320（車號CC -9269
    ）。再者，丙○既稱其係紅帽公司之「大股東」，紅帽公司
    始租車供伊始用，此事如果屬實，則購車之價款理應由紅帽
    公司全額負擔，何須由伊將其賣車所得之2、30萬元交予被
    告，以湊合承租E320賓士車供伊使用，此顯與常情不符。
  (四)被告以紅帽公司支票兌現所開立與丙○之還款本票，經核對
    華南銀行忠孝東路分行支票影本，共計有下列7張支票，發
    票日期91年2月25日，發票金額50萬元、支票票號0000000；
    發票日期91年3月28日、發票金額25萬元、支票票號0000000
    ；發票日期91年5月3日、發票金額25萬元、支票票號000000
    0；發票日期91年5月30日、發票金額25萬元、支票票號0000
    000；發票日期91年8月28日、發票金額25萬元，支票票號00
    00000 ；發票日期91年10月28日、發票金額25萬元、支票票
    號0000000 ；發票日期91年11月27日、發票金額25萬元、支
    票票號0000000，共計200萬係丙○提示兌現。另被告自0000
    000000000號帳戶轉帳至丙○之中信銀0000000000000號帳戶
    ，合計113萬5000元、被告自0000000000000號帳戶轉帳至丙
    ○之中信銀0000000000000 號帳戶，合計62萬7250元，被告
    共計轉帳176萬2250元（計算式：1,135,000＋627,250＝1,7
    62,250）予丙○。丙○所稱上述被告中信銀之匯款係紅帽公
    司支付之製作費及主持費，並無可採，被告之紅帽公司在華
    視製作節目，曾與華視簽立協議書，依此協議書第五、七、
    八、九條約定係由華視提供節目之製作人、主持人，而紅帽
    公司給付華視節目製播之費用。丙○係華視所提供之節目製
    作人、主持人，理當支領華視之薪水，紅帽公司何須給付酬
    勞與丙○。丙○稱紅帽公司給付製作費及主持費與伊，將款
    項匯至伊中信銀帳戶等語，並非事實。再者，紅帽公司所需
    支付與華視之製作費，自係以紅帽公司之帳戶支付，無須以
    被告個人之中信銀帳戶付款。訴外人丙○否認被告以上述中
    信銀帳戶轉帳係為清償債務之證述，實不足採信，紅帽公司
    為被告獨資成立之公司，丙○並非紅帽公司之股東，其在華
    視之去留與紅帽公司毫無關聯。被告因93年9、10月間，發
    現心臟右冠狀動脈旁邊多長出一條血管，此血管連接到肺部
    ，導致被告心臟血液從動脈流出後無法分佈至全身，流至肺
    部即回流心臟。嗣於93年12月間，被告在榮總進行開心手術
    ，經過1年餘之休養，身體始逐漸恢復。紅帽公司業務則因
    被告身體出現狀上述狀況，無法兼顧，且與華視之合約亦已
    屆滿，遂未再續約，絕非原告所辯因丙○於94年初離職，紅
    帽公司業務無以為繼而結束營業云云。
  (五)總計被告已給付丙○高達869萬9530元（包括第一部賓士車3
    00萬5280元、第二部賓士車193萬2000元、被告以中信銀帳
    戶轉帳與丙○之款項176萬2250元、丙○提示兌現之紅帽公
    司支票200萬元），此金額業已超出被告積欠丙○之690萬元
    債務甚多，足證被告積欠丙○之款項早已清償完畢。
  (六)觀諸債權讓與契約書，丙○將上開債權讓與甲○之日期為90
    年7月20日，若果真原告已取得對被告之債權，何以事隔8年
    後始向被告請求清償此債務，顯與常理不符，且丙○如已將
    債權讓與原告，何以一再要求被告清償債務、購買二部賓士
    車供伊使用，因此丙○與原告間之債權讓與實屬虛假。退步
    言，縱此債權讓與屬實，被告係在接獲鈞院核發之支付命令
    後始知悉債權讓與一事，依民法第297、299條規定，自得以
    前述業已清償丙○之情形對抗原告之主張等語，資為抗辯。
    併為答辯聲明：1.原告之訴及假執行之聲請均駁回。2.如受
    不利判決，被告願供擔保，請准宣告免為予假執行。
四、兩造均不爭執之事實：
  (一)丙○分別於85年11月25日、86年5月22日、86年11月17日、8
    7年3月10日，匯款50萬元、500萬元、60萬元、80萬元，合
    計690萬元，至被告中國信託銀行城中分行0000000000000號
    帳戶。被告確有於87或88年間簽立780萬元之借據予丙○收
    受。丙○將上開780萬元之借款債權於90年7月20日讓與原告
    ，並由原告於98年8月6日向本院聲請就被告積欠之上開780
    萬元借款核發支付命令，被告已於98年8月18日收受支付命
    令及聲請核發支付命令狀繕本。
  (二)紅帽公司簽發以華南商業銀行延吉分行為付款人，丙○為受
    款人之支票，經丙○提示兌現7張支票，分別為：發票日為9
    1年2月25日，金額為50萬元、票號為0000000；發票日為91
    年3月28日、金額為25萬元、票號為0000000；發票日為91年
    5月3日、金額為25萬元、票號為0000000；發票日為91年5月
    30日、金額為25萬元、票號為0000000；發票日為91年8月28
    日、金額為25萬元，票號為0000000；發票日為91年10月28
    日、金額為25萬元、票號為0000000；發票日為91年11月27
    日、金額為25萬元、票號為0000000，共計200萬元。
  (三)被告於91年4月2日至93年12月7日間，自0000000000000號帳
    戶轉帳至丙○之中信銀000000000 0000號帳戶，合計113萬
    5000元；復於90年11月27日至92年3月21日間，自000000000
    0000號帳戶轉帳至丙○之中信銀0000000000000號帳戶，合
    計62萬7250元，故被告共計轉帳176萬2250元（計算式：1,1
    35,000＋627,250＝1,762,250）予丙○。
  (四)89年5月10日及92年1月24日被告以紅帽公司名義向建新公司
    以分期付款方式購買車號BB-7827號賓士E320小客車一輛交
    予丙○供其使用；嗣提前清償賓士E320剩餘3期車款，又於
    92 年1月24日，以紅帽公司名義再度向建新公司購買一輛賓
    士S320，車號CC-9269號，已使用約二年之二手車，此車扣
    除上述賓士E320車號BB-7827號小客車折抵給建新公司後，
    必須再給付193萬2000元，分24期付款（前18期租金，後6期
    保證金），由被告支付車款，因被告提前於93年10月間付清
    全部款項，建新公司即於93年10月23日將該車以買賣方式過
    戶與丙○所指定之人即原告。
五、經查：
  (一)上開兩造均不爭執之事實，業據證人戊○○、丙○到庭證述
    明確（見本院卷第81至83頁、第102至103頁、第167至169頁
    ），並有本院98年度司促字第33509號支付命令卷、被告簽
    發借據780萬元、自丙○第一商業銀行忠孝路分行帳戶於85
    年11月25日、86年5月22日、86年11月17日、87年3月10日匯
    款至被告中國信託商業銀行城中分行帳戶之單據、債權轉讓
    契約書、車號BB-7827號賓士E320車輛租賃契約書、紅帽公
    司之華南銀行存款往來明細表暨對帳單、賓士S320車號CC-9
    269號之車輛租賃契約、交車確認單、租金收入解款明細、
    租賃車輛解約書、汽車預售合約書、華南商業銀行忠孝東路
    分行函及所附支票影本、中國信託商業銀行函及所附資料（
    見本院98年度司促字第33509號卷第10至15頁、本院卷一第3
    8至46頁、第52至67頁、第185至196頁、第200至225頁、本
    院卷二第42頁反面）附卷可稽，堪信為真。
  (二)按「債權之讓與，非經讓與人或受讓人通知債務人，對於債
    務人不生效力。但法律另有規定者，不在此限。受讓人將讓
    與人所立之讓與字據提示於債務人者，與通知有同一之效力
    。」、「債務人於受通知時，所得對抗讓與人之事由，皆得
    以之對抗受讓人。」，民法第297條、第299條第1項定有明
    文。查丙○分別於85至87年間匯款計690萬元，至被告中國
    信託銀行城中分行0000000000000號帳戶。被告確有於87或
    88年間簽立780萬元之借據予丙○收受。丙○將上開780萬元
    之借款債權於90年7月20日讓與原告，並由原告於98年8月6
    日向本院聲請就被告積欠之上開780萬元借款核發支付命令
    ，被告已於98年8月18日收受支付命令及聲請核發支付命令
    狀繕本等情，已如前述，足見被告確有於87或88年間承認其
    向丙○借款780萬元，且丙○將上開780萬元之借款債權讓與
    原告之事實業經原告於98年8月18日通知被告而對於被告生
    效，是被告於受通知時，所得對抗讓與人丙○之事由，皆得
    以之對抗受讓人原告，亦即被告得以於98年8月18日之前向
    丙○清償上開借款之事實對於原告主張之。
  (三)按「當事人主張有利於己之事實者，就其事實有舉證之責任
    。」，民事訴訟法第277 條前段定有明文。準此，如當事人
    主張有清償借款之事實存在，須就其主張負舉證責任。而交
    付金錢之原因多端，或為買賣，或為贈與，或因其他之法律
    關係而為交付，非謂一有金錢之交付，即得推論授受金錢之
    雙方當然發生清償借款之效力或係由第三人清償。若僅證明
    有金錢之交付，未證明債務人或第三人有清償之意思表示，
    尚不能認有清償借款之事實存在，而生清償之效力。
  (四)被告確有於87或88年間承認其向丙○借款780 萬元，且被告
    於91年4月2日至93年12月7日間，自0000000000000號帳戶轉
    帳至丙○之中信銀0000000000000號帳戶，合計113萬5000元
    ；復於90年11月27日至92年3月21日間，自0000000000000號
    帳戶轉帳至丙○之中信銀0000000000000號帳戶，合計62萬7
    250元，故被告共計轉帳176萬2250元（計算式：1,135,000
    ＋627,250＝1,762,250）予丙○等情，已如前述，又兩造就
    丙○與被告間除上開借款780萬元之債權債務關係外，是否
    尚有其他債權債務關係存在，均未提及，足見被告確有於承
    認其向丙○借款780萬元之後，陸續交付丙○176萬2250元予
    以清償部分債務。又姑不論原告主張紅帽公司分配盈餘予股
    東丙○，及酬謝丙○為紅帽公司承製電視節目提供專業意見
    與協助之報酬等語是否為真，縱認屬實，亦係紅帽公司應對
    於丙○為給付，核與被告無涉，被告雖為紅帽公司負責人（
    見本院卷一第172頁之紅帽公司之公司資料查詢，且為兩造
    所不爭執），衡情，若無特別情況，亦不可能自掏腰包為紅
    帽公司清償債務，是原告進一步主張：被告由其中國信託銀
    行0000000000000號及0000000000000號帳戶匯予丙○之款項
    ，均僅係紅帽公司分配盈餘予股東，及酬謝丙○為紅帽公司
    承製電視節目提供專業意見與協助之報酬，並非被告清償債
    務之用等語，尚乏依據，洵無足採。
  (五)紅帽公司簽發以華南商業銀行延吉分行為付款人，丙○為受
    款人之支票，經丙○提示兌現7張支票，金額共計200萬元等
    情，雖已如前述。惟查，丙○並未收受被告所簽發之上開30
    0萬元本票1張及金額各25萬元之本票計10張（另2張本票被
    告自稱尚未尋獲，見本院卷一第36頁）等情，業據證人丙○
    到庭證述在卷（見本院卷一第168頁反面），且依被告提出
    之上開300萬元本票1張、金額各25萬元之本票計10張之影本
    及紅帽公司之華南銀行存款往來明細表暨對帳單（見本院卷
    一第47至59頁）所示，僅能得知被告簽發上開本票之事實，
    尚難據以認定丙○已收受上開本票及先持上開300萬元本票1
    張換成金額各25萬元之本票計12張之事實，且被告先則主張
    丙○持被告所簽發上開金額各25萬元之12張本票，於各該本
    票到期前，持之換開紅帽公司之支票，再予提示兌現（金額
    共計300萬元）等情，並舉依華南銀行存款往來明細表暨對
    帳單為證，嗣又更改而主張被告以紅帽公司支票7張兌現所
    開立與丙○之還款本票，金額共計200萬元等語，前後已有
    不符。又上開金額各25萬元之12張本票，均未載發票日，依
    票據法第11條第1項為無效。縱認丙○有收受上開300萬元本
    票1張為真，則丙○至愚亦不會持之換取上開無效之金額各
    25萬元之12張本票。況依上開無效之金額各25萬元之12張本
    票與上開紅帽公司支票7張之發票日觀之，紅帽公司支票之
    發票日並非按月依序簽發，亦非如被告所稱丙○持之於各該
    本票到期前，持之換開紅帽公司之支票，再予提示兌現等情
    ，甚至紅帽公司之支票金額有1張係50萬元，並非25萬元，
    是被告所為之上開前後辯解均相互矛盾，且均不可採。再者
    ，丙○雖有收受紅帽公司支票7張金額共計200萬元，但因被
    告不能證明丙○持被告所簽發上開金額各25萬元之12張本票
    ，於各該本票到期前，持之換開紅帽公司之支票，再予提示
    兌現等情為真，尚難遽認第三人紅帽公司交付丙○上開支票
    7張金額共計200萬元，係為清償被告欠丙○之借款債務，而
    生清償之效力。
  (六)89年5月10日及92年1月24日被告以紅帽公司名義向建新公司
    以分期付款方式購買車號BB-7827號賓士E320小客車一輛交
    予丙○供其使用；嗣提前清償賓士E320剩餘3期車款，又於
    92年1月24日，以紅帽公司名義再度向建新公司購買一輛賓
    士S320，車號CC-9269號，已使用約二年之二手車，此車扣
    除上述賓士E320車號BB-7827號小客車折抵給建新公司後，
    必須再給付193萬2000元，分24期付款（前18期租金，後6期
    保證金），由被告支付車款，因被告提前於93年10月間付清
    全部款項，建新公司即於93年10月23日將該車以買賣方式過
    戶與丙○所指定之人即原告等情，雖已如前述。惟查，被告
    與紅帽公司為各自獨立之人格，一為自然人，一為法人，故
    被告積欠丙○借款債務，應與紅帽公司無涉，尚不得僅以紅
    帽公司有幫丙○付上開二部賓士車之租車款及第二部賓士車
    於租期屆滿後之買賣價款（即相當於租車之保證金），即認
    係由第三人紅帽公司清償被告積欠丙○之一部分借款債務，
    此外，被告亦未提出其他證據證明紅帽公司有清償被告積欠
    丙○之一部分借款債務之意思表示，尚不能認有清償借款之
    事實存在，而生清償之效力。
  (七)基上，被告確有於87或88年間承認其向丙○借款780 萬元，
    且丙○將上開780 萬元之借款債權讓與原告之事實業經原告
    於98年8 月18日通知被告而對於被告生效，是被告於受通知
    時，所得對抗讓與人丙○之事由，皆得以之對抗受讓人原告
    ，亦即被告得以於98年8 月18日之前向丙○清償上開借款之
    事實對於原告主張之；被告確有於承認其向丙○借款780 萬
    元之後，陸續交付丙○176萬2250元予以清償部分債務；紅
    帽公司交付丙○上開支票7張金額共計200萬元及幫丙○付上
    開二部賓士車之租車款及第二部賓士車於租期屆滿後之買賣
    價款（即相當於租車之保證金），均非係清償被告積欠丙○
    之一部分借款債務，不生清償本件借款債務之效力。故原告
    780萬元之借款債權，扣除被告陸續向原告之債權讓與人丙
    ○清償之176萬2250元後，僅餘6,037,750元。是原告主張：
    被告應給付原告6,037,750元，核屬有據，應屬可採。逾此
    部分之請求，即屬無據，應予剔除。
六、按「給付無確定期限者，債務人於債權人得請求給付時，經
    其催告而未為給付，自受催告時起，負遲延責任。其經債權
    人起訴而送達訴狀，或依督促程序送達支付命令，或為其他
    相類之行為者，與催告有同一之效力。」、「遲延之債務，
    以支付金錢為標的者，債權人得請求依法定利率計算之遲延
    利息。」、「應付利息之債務，其利率未經約定，亦無法律
    可據者，週年利率為百分之五。」，民法第229條第2項、第
    233條第1項前段及第203條定有明文。從而，原告依借款及
    受讓債權之法律關係，請求被告給付原告6,037,750元，及
    自支付命令送達被告即98年8月18日起至清償日止，按年息
    百分之五計算之利息，為有理由，應予准許。逾此部分之請
    求，即屬無據，應予駁回。
七、兩造分別陳明願供擔保請准宣告假執行或免為假執行，就原
    告勝訴部分，經核並無不合，爰各酌定相當之擔保金額，予
    以准許。至原告敗訴部分，其假執行之聲請即失所附麗，應
    予駁回。
八、本件事證已臻明確，兩造其餘攻擊、防禦方法及舉證，經本
    院審酌後，認對於判決結果均無影響，爰不一一論述，併此
    指明。
據上論結，本件原告之訴一部為有理由，一部為無理由，依民事
訴訟法第79條、第390條第2項、第392條，判決如主文。
中    華    民    國    99    年    11    月    18    日
                  民事第三庭    法  官  楊千儀
以上正本係照原本作成。
如對本判決上訴，須於判決送達後20日內向本院提出上訴狀（需
按他造人數附繕本）。如委任律師提起上訴者，應一併繳納上訴
審裁判費。
中    華    民    國    99    年    11    月    18    日
                                書記官  劉鴻傑

司法院資訊處製作；財團法人民間司法改革基金會備份。
